臺灣臺中地方法院臺中簡易庭小額民事判決
110年度中小字第3894號
原      告  旺旺友聯產物保險股份有限公司

法定代理人  劉自明  
訴訟代理人  林語彤  
            凃福仁  
被      告  賴品誠  
上列當事人間損害賠償事件，於民國111年1月27日言詞辯論終結
，本院判決如下：
    主      文
被告應給付原告新臺幣參萬壹仟捌佰柒拾捌元及自民國一一０年
五月一日起至清償日止，按年息百分之五計算之利息。
原告其餘之訴駁回。
訴訟費用新臺幣壹仟元由被告負擔新臺幣肆佰陸拾參元，餘由原
告負擔。
本判決原告勝訴部分得假執行。
    事實及理由
一、原告起訴聲明請求被告給付新臺幣（下同）9萬1877元，後
    減縮聲明如後開原告聲明所示（見卷第149頁），依民事訴
    訟法第255條第1項第3款規定，應予准許。
二、原告主張：被告於民國108年4月22日騎乘車號000-0000號機
    車，行經臺中市○○區○○○路00號前，過失碰撞由原告承保、
    訴外人林佳山駕駛其所有之車號000-0000號自用小客車（下
    稱系爭車輛），造成系爭車輛受損，原告業依保險契約賠付
    修理費用9萬1887元，零件部分2萬7858元扣除折舊後為4847
    元，加計工資2萬0389元、烤漆4萬3630元，必要修理費用為
    6萬8866元。爰依民法第184條第1項前段、保險法第53條第1
    項規定，請求被告賠償6萬8866元並自起訴狀繕本送達翌日
    起加計法定遲延利息等語，並聲明：被告應給付原告6萬886
    6元及自起訴狀繕本送達翌日起至清償日止，按年息百分之5
    計算之利息。
三、被告則以：原告未通知被告至現場檢視系爭車輛之受損狀況
    ，又被告機車之高度與系爭車輛行李箱蓋之受損點不吻合，
    被告未撞到行李箱蓋，另被告係撞到系爭車輛之右後保險桿
    與尾燈，且擦撞力道不大，故僅估價單項次4、13、14、17
    、18、24為必要修理費用，其餘維修內容並非本件車禍事故
    所致等語置辯，答辯聲明：駁回原告之訴。
四、得心證之理由：
  ㈠原告主張被告於前揭時、地騎乘車號000-0000號機車，過失
    碰撞原告承保訴外人林佳山駕駛其所有之系爭車輛，系爭車
    輛受損，被告已依保險契約給付保險金9萬1877元等情，業
    據其提出發票、汽車險理賠計算書、行車執照、臺中市政府
    警察局道路交通事故當事人登記聯單、道路事故現場圖、道
    路事故初步分析研判表、估價單及車損相片（以上均影本）
    為證（見卷第21-35頁），並有臺中市政府警察局道路交通
    事故調查卷宗影本附卷可稽（見卷第39-83頁），復為被告
    所不爭執，自堪信為真實。按因故意或過失，不法侵害他人
    之權利者，負損害賠償責任；汽車、機車或其他非依軌道行
    駛之動力車輛，在使用中加損害於他人者，駕駛人應賠償因
    此所生之損害，但於防止損害之發生，已盡相當之注意者，
    不在此限，民法第184條第1項前段、第191條之2 定有明文
    。本件被告騎乘機車過失致使系爭車輛受損，且被告過失行
    為與系爭車輛受損有相當因果關係。被告騎車肇事過失毀損
    系爭車輛之事實，洵可認定為真正。
　㈡按不法毀損他人之物者，被害人得請求賠償其物因毀損所減
    少之價額；負損害賠償責任者，除法律另有規定或契約另有
    訂定外，應回復他方損害發生前之原狀；第1 項情形，債權
    人得請求支付回復原狀所必要之費用，以代回復原狀；損害
    賠償，除法律另有規定或契約另有訂定外，應以填補債權人
    所受損害及所失利益為限，民法第196條、第213條第1、3項
    、第216條第1項分別定有明文。次按物被毀損時，被害人除
    得依民法第196條請求賠償外，並不排除民法第213條至第21
    5條之適用。依民法第196條請求賠償物被毀損所減少之價額
    ，得以修復費用為估定之標準，但以必要者為限( 例如：修
    理材料以新品換舊品，應予折舊 )。被害人如能證明其物因
    毀損所減少之價額，超過必要之修復費用時，就其差額，仍
    得請求賠償（最高法院77年度第9 次民事庭會議決議(一)參
    照）。查系爭車輛因毀損支出修理費用9萬1877元，有估價
    單可考（見卷第29、31頁）。被告抗辯其僅造成系爭車輛後
    保險桿損害，行李箱蓋損害並非被告所致等語。經查：
  1.依卷附相片，被告機車追撞系爭車輛造成後保險桿處擦痕（
    見卷第139-143頁）。原告雖指系爭車輛行李箱蓋亦有受損
    ，如其所指相片標示處（見卷第169、171、178頁），然此
    受損位置在行李箱蓋上方，與前開後保險桿處擦痕不同，且
    與被告機車高度及位置不合，原告復稱可能是被告自己撞上
    去云云，此為被告否認，原告就此並未舉證證明，此難採信
    ，被告抗辯其僅造成系爭車輛後保險桿損害，應屬可採。
　2.被告主張其造成系爭車輛後保險桿損害，修復項目為估價單
    項次4、13、14、17、18、24部分，其餘行李箱蓋受損修理
    費用及諸如後星標、車型標誌等更換與車禍無關。經向修理
    廠即中華賓士汽車河南服務廠函詢結果，該廠依原告提供受
    損照，指明受損位置是後保桿及行李廂蓋受損，該廠估價單
    工項均屬正常所需等語，有該修理廠回函可佐（見卷第167
    頁），惟系爭車輛之行李箱蓋損害並非被告所致，業經本院
    認定如上，自不得以此回函認為估價單所列項目均屬系爭車
    輛車禍受損之必要修理費用。
　3.按「當事人已證明受有損害而不能證明其數額或證明顯有重
    大困難者，法院應審酌一切情況，依所得心證定其數額」，
    「有下列各款情形之一者，法院得不調查證據，而審酌一切
    情況，認定事實，為公平之裁判︰二、調查證據所需時間、
    費用與當事人之請求顯不相當者」，民事訴訟法第222條第2
    項、第436條之14第2款定有明文。審酌被告僅造成後保險桿
    損害，行李箱蓋修理費用不得請求被告賠償，估價單項次19
    -21部分關於後廂蓋之星標、車型標誌，非被告造成損害，
    應予剔除，剔除後零件部分即估價單22-24金額合計2萬7509
    元，其餘工資烤漆部分為5萬1148元。零件2萬7509元部分，
    既係以新品換舊品，自應將零件折舊部分予以扣除。系爭車
    輛係於104年7月出廠，有行車執照影本可稽（見卷第27頁）
    。依營利事業所得稅查核準則第95條第6 項規定：「固定資
    產提列折舊採用定率遞減法者，以一年為計算單位，其使用
    期間未滿一年者，按實際使用之月數相當於全年之比例計算
    之，不滿一月者，以一月計」，系爭車輛自104年7月使用至
    本件損害發生之108年4月22日，使用之期間應以3年10月計
    ，其折舊扣除標準，依行政院所頒固定資產耐用年數表及固
    定資產折舊率表之規定，小型車之耐用年數為5 年，依定率
    遞減法，每年折舊369/1000，則更換零件費用2萬7509 元依
    上開標準計算，扣除折舊額後為4786元（計算方法如附表）
    。工資烤漆部分包括行李廂蓋修理，本院認應由被告負擔2
    分之1即2萬5574元為合理（51148元×1/2＝25574元）。依此
    計算，系爭車輛之必要修理費用為3萬0360元（4786元＋2557
    4元＝30360元），加計5%營業稅，原告得請求被告賠償31878
    元（30360元×1.05＝31878元）。
  ㈢按「被保險人因保險人應負保險責任之損失發生，而對於第
    三人有損失賠償請求權者，保險人得於給付賠償金額後，代
    位行使被保險人對於第三人之請求權。但其所請求之數額，
    以不逾賠償金額為限」，保險法第53條第1 項規定甚明。原
    告業依保險契約給付保險金9萬1877元予訴外人林佳山，訴
    外人林佳山對於被告之損害賠償請求權，於原告給付賠償金
    額之範圍，法定移轉予原告。是原告主張依保險代位及侵權
    行為之法律關係，請求被告損害賠償3萬1878元，自於法有
    據，逾此部分之請求，即為無理由。
  ㈣末按「給付無確定期限者，債務人於債權人得請求給付時，
    經其催告而未為給付，自受催告時起，負遲延責任。其經債
    權人起訴而送達訴狀，或依督促程序送達支付命令，或為其
    他相類之行為者，與催告有同一之效力。」，「遲延之債務
    ，以支付金錢為標的者，債權人得請求依法定利率計算之遲
    延利息。但約定利率較高者，仍從其約定利率。」，民法第
    229條第2項、第233條第1項定有明文。原告所提民事起訴狀
    繕本於110年4月30日送達被告（送達證書見卷第89頁），被
    告自受起訴狀送達時起負遲延責任，並應自翌日起加付法定
    遲延利息。
五、從而，原告本於保險代位及侵權行為之法律關係，請求被告
    給付3萬1878元及自起訴狀繕本送達翌日即110年5月1日起至
    清償日止，按年息百分之5 計算之利息，為有理由，應予准
    許，逾此部分之請求，為無理由，應予駁回。並依民事訴訟
    法第436條之19第1項規定，確定本件訴訟費用1000元（即第
    1審裁判費）由被告負擔463元，餘由原告負擔。
六、本件小額訴訟為被告敗訴判決，依民事訴訟法第436 條之20
    規定，應依職權宣告假執行。
七、據上論結，本件原告之訴為一部有理由，一部無理由，依民
    事訴訟法第79條、第436條之19第1 項、第436條之20，判決
    如主文。
中　　華　　民　　國　　111 　年　　2 　　月　　24　　日
                  臺灣臺中地方法院臺中簡易庭
                                  法  官  熊祥雲
以上正本係照原本作成。
如不服本判決，應於送達後20日內，以判決違背法令為理由，向
本院提出上訴狀並表明上訴理由（上訴理由應表明一、原判決所
違背之法令及其具體內容；二、依訴訟資料可認為原判決有違背
法令之具體事實），如於本判決宣示後送達前提起上訴者，應於
判決送達後20日內補提上訴理由書（須附繕本）。如委任律師提
起上訴者，應一併繳納上訴審裁判費。
中　　華　　民　　國　　111 　年　　2 　　月　　24　　日
                                  書記官  王麗麗
附表
折舊時間           金額
第1年折舊值        27,509×0.369=10,151
第1年折舊後價值    27,509-10,151=17,358
第2年折舊值        17,358×0.369=6,405
第2年折舊後價值    17,358-6,405=10,953
第3年折舊值        10,953×0.369=4,042
第3年折舊後價值    10,953-4,042=6,911
第4年折舊值        6,911×0.369×(10/12)=2,125
第4年折舊後價值    6,911-2,125=4,786